【裁判字號】    89,易,293
【裁判日期】    900801
【裁判案由】    傷害
【裁判全文】
臺灣嘉義地方法院刑事判決                          八十九年度易字第二九三號
    公  訴  人  臺灣嘉義地方法院檢察署檢察官
    被      告  丁○○
右列被告因傷害案件，經檢察官提起公訴（八十九年度偵字第八○七號），本院判決
如左：
    主  文
丁○○被訴教唆傷害乙○○部分無罪。
其餘被訴教唆傷害部分，公訴不受理。
    理  由
壹、無罪部分：
一、公訴意旨略以：被告丁○○係嘉義市○○路七○九號「安的店」之服務生，緣丙○○、乙○○、甲○○等人於民國八十八年十二月一日凌晨一時許在該店消費，
    要求丁○○喝酒但為黃女所拒，雙方因而發生口角，丁○○心有未甘，以電話唆
    使十餘名青少年前來該店教訓丙○○、乙○○、甲○○等人，該批青少年隨即於
    當日凌晨一時四十分許，在該店前分持木棍圍毆丙○○、乙○○、甲○○，致丙○○受有頭部外傷、枕部挫裂傷、背部兩上臂及兩膝多處挫傷、右臂挫傷等傷害
    ；何懋讚則受有右手臂受傷及左腕背面腫脹之傷害（上開二人業已撤回告訴，詳
    後敘）；乙○○受有右手臂及腰部瘀青之傷害；因認被告丁○○涉有刑法第二百
    七十七條第一項之教唆傷害罪嫌云云。
二、按犯罪事實應依證據認定之，無證據不得推定其犯罪事實。又不能證明被告犯罪
    者，應諭知無罪之判決，刑事訴訟法第一百五十四條、第三百零一條第一項分別
    定有明文。又事實之認定，應憑證據，如未能發現相當證據，或證據不足以證明
    ，自不能以推測或擬制之方法，為裁判基礎；且告訴人之告訴，係以使被告受刑
    事訴追為目的，是其陳述是否與事實相符，仍應調查其他證據以資審認；又認定
    不利於被告之事實，須依積極證據，苟積極證據不足為不利於被告事實之認定時
    ，即應為有利於被告之認定，更不必有何有利之證據；而認定犯罪事實所憑之證
    據，雖不以直接證據為限，間接證據亦包括在內，然而無論直接或間接證據，其
    為訴訟上之證明，須於通常一般之人均不致有所懷疑，而得確信為真實之程度者
    ，始得據為有罪之認定，倘其證明尚未達於此一程度，而有合理性懷疑存在時，
    即不得遽為被告犯罪之認定，最高法院著有四十年台上字第八六號判例、五十二
    年臺上字第一三○○號判例、三十年上字第八十六號、七十六年台上字第四九八
    六號判例可資參照。故刑事訴訟之被告基於刑事訴訟法第一百五十四條所揭證據
    裁判主義之精神，對於不利於己之事證，若已提出合乎生活經驗上之質疑，除非
    另有足可補強起訴事實之積極證據，否則，法院即應本於罪疑唯輕之法則，而為
    有利被告之認定。
三、本件公訴意旨認被告丁○○涉有右揭教唆傷害罪嫌，無非係以告訴人丙○○、乙○○、甲○○之指訴，證人戊○○之證詞及診斷證明書為主要論據。惟經訊之被
    告丁○○堅詞否認有何教唆傷害之犯行，辯稱：伊並未教唆人毆打告訴人乙○○
    等語。
四、經查：
（一）告訴人乙○○雖指陳被告有唆使十餘名青少年於前開時、地毆打伊之情事，惟
      其於警訊中供述：「我們四人被人毆打時，『小菁』就在旁觀看，之後她並向
      毆打我們的青少年說『有打就好了，不要打得太嚴重』這句話我有聽到：：：
      」等語（見警卷第九頁正面）；與告訴人丙○○於警訊中所陳：「我是受傷在
      醫院時聽乙○○及何懋讚講的，我才知道是丁○○叫人來毆打我們的」、「（
      問：你如何能確定是丁○○叫那十餘名青少年來毆打你們的呢？）因為隔天我
      朋友再到『小安的店』找丁○○時，她就已經離職了，而且我聽何懋讚說他有
      看到毆打我們的其中乙名青少年開乙部白色自小客載丁○○，而且在案發時丁○○一打完電話後，我們即被人圍毆，種種的情形，使我認定丁○○就是教唆
      他人毆打我的沒錯」等語（見警卷第五頁、六背面）及告訴人何懋讚於警訊中
      所稱：「（問：你如何知道該些人是丁○○叫來毆打你們的？）因當時我請丁○○喝酒他不要，就走開，到吧抬旁講電話，之後大約過了十分鐘之後該些人
      就來了，朝我們毆打，之後丁○○還跑到外面來阻止說打這樣就好了，不要打
      得太嚴重等，那些人聽了之後就走了」等語（見警卷第一一頁背面）互核比對
      ，其等認被告確有教唆該十餘名青少年毆打伊等之憑證乃伊等於遭毆打時，被
      告在旁說『有打就好了，不要打得太嚴重』等語，然告訴人何懋讚、丙○○於
      本院調查時供陳：「（問：被打時黃女在何處？）當時黃女在店內，見打架時
      跑出來阻攔，店內其他小姐約五人都出去攔，黃女當時沒說什麼話」、「（問
      ：被告是否在現場說『有打就好了，不要打得太嚴重』？）沒有」等語（分別
      見本院八十九年四月二十七日、五月十九日訊問筆錄），是告訴人何懋讚、丙○○前後就被告當時有無說『有打就好了，不要打得太嚴重』等語供述不一，
      已足堪疑；雖告訴人何懋讚、丙○○另稱該些話係聽告訴人乙○○所轉述，惟
      本院在審理中也一再試圖傳訊甚且拘提「證人」乙○○到庭接受訊問，但乙○○始終未到庭，在此情況下，本院已「竭盡所能」為調查之能事，法院無法以
      強制手段（例如通緝之方式）確保其有出庭之可能性，則基於具體個案中「真
      實發現」與「人權保障」二項訴訟目標的輕重權衡，在本案之情形，實不能以
      證人乙○○之不出庭，即將本案無限期地拖延下去。況告訴人乙○○並未出具
      其確遭毆打之診斷證明書，本院亦無從證實告訴人乙○○究受有何傷害，故實
      難僅憑告訴人等上開主觀之憶測即認被告有教唆傷害之犯行。
（二）綜據上述，本案除告訴人乙○○於警訊中之指訴外，並無其他積極無瑕疵之證
      據足資證明被告有何犯行。故難徒憑告訴人乙○○片面所為不利於被告之指訴
      ，復無診斷證明書之情下，即遽認被告有何教唆傷害之事實。此外，復查無其
      他積極證據足證被告有何公訴人所指之教唆傷害犯行，應認被告之犯罪尚不能
      證明，爰依前揭判例意旨，自應諭知被告無罪之判決。
貳、不受理部分：
一、公訴意旨略以：被告丁○○於上揭時、地，因細故與告訴人丙○○、乙○○、甲○○發生口角，遂以電話唆使十餘名青少年前來該店教訓丙○○、乙○○、甲○○等人，該批青少年隨即於當日凌晨一時四十分許，在該店前分持木棍圍毆丙○○、乙○○、甲○○，致丙○○受有頭部外傷、枕部挫裂傷、背部兩上臂及兩膝
    多處挫傷、右臂挫傷等傷害；何懋讚則受有右手臂受傷及左腕背面腫脹之傷害，
    因認被告丁○○涉有刑法第二百七十七條第一項之教唆傷害罪嫌云云。
二、按告訴乃論之罪，告訴人於第一審辯論終結前，得撤回告訴，又其告訴經撤回者
    ，法院應諭知不受理之判決，刑事訴訟法第二百三十八條第一項及第三百零三條
    第三款定有明文。本件被告丁○○因傷害案件，經檢察官提起公訴，認為犯刑法
    第二百七十七條第一項之教唆傷害罪，依同法第二百八十七條前段規定須告訴乃
    論，茲據告訴人丙○○、甲○○於本院調查中，當庭聲請撤回告訴，依照前開法
    條之規定，自應諭知不受理，並不經言詞辯論為之。
據上論斷，應依刑事訴訟法第三百零一條第一項、第三百零三條第三款、第三百零七
條，判決如主文。
本案經檢察官陳連發到庭執行職務。
中      華      民      國    九十      年      八      月      一      日
        臺灣嘉義地方法院刑事第一庭
                                        法  官  黃  仁  勇
右正本證明與原本無異。
如不服本判決，應於判決送達後十日內向本院提出上訴狀( 應附繕本 )。
中      華      民      國    九十      年      八      月      一      日
                                        書記官  呂  權  芳


司法院資訊處製作；財團法人民間司法改革基金會備份。
